---
title: "ECONOMETRIA"
author: "Valentina Munoz - Equipo Laboratorio Fintrade"
date: "26 de agosto de 2020"
output: html_document
---

```{r setup, include=FALSE}
knitr::opts_chunk$set(echo = TRUE)
rm(list=ls())
```

## 1. Modelos de regresion 
  + Regresion lineal simple: Estudiar la relacion entre dos variables, busca explicar **Y** en terminos de **X**, es decir, explicar como varia **Y** cuando varia **X**
  
  $$\ y = \beta_0,  +\beta_1x, + \ u $$
  
  + Regresion lineal multiple:  Es mas adecuado porque permite controlar de manera explicita muchos otros factores que afectan en forma simultanea a la variable dependiente (**Y**), aceptando diversas variables independientes (***X1, X2, ...***)

  $$\ y = \beta_0,  +\beta_1x, + \beta_2x_2, + \ u $$

**_Por ejemplo_**, si planteamos un modelo de regresion lineal simple que explique la relacion de la balanza comercial de Colombia con respecto al tipo de cambio colombiano, seguramente encontraremos una relacion significativa entre ambas variables. 

### Instalar librerias

```{r instalar librerias, message=FALSE, results='hide',warning=FALSE}
library(MASS)
library(lmtest)
library(mvnormtest)
library(leaps)
library(fBasics)
library(car)
library(gvlma)
```

### Importar base de datos 

La base de datos que manejaremos ira desde Enero de 2009 a Diciembre de 2019

```{r importar base, message=FALSE, warning=FALSE}
library(readxl)
modelo  =read_excel("C:/Users/Valentina/Desktop/FINTRADE/TUTORIAS/ECONOMETRIA/BD.xlsx")
```

### Definir las variables de la base de datos

```{r definir variables, message=FALSE}
EXP = modelo$Exportaciones
IMP = modelo$Importaciones
TRM = modelo$TRM
BC =modelo$`Balanza Comercial`
FECHA = as.Date(modelo$Fecha, format=  "%Y-%m-%d")
```

### Resumen de estadisticas de la base de datos

Aqui podemos observar numericamente cuales fueron los datos maximos, minimos, la media, la mediana, el primer y tercer quartil de cada una de nuestras variables

```{r resumen de estadisticas, message=FALSE}
attach(modelo)
summary(modelo)
```

##  2. Estimacion del modelo lineal simple

Aqui se realizara un ejercicio de regresion lineal simple, donde la variable independiente sera la balanza comercial y la dependiente sera la tasa representativa del mercado (TRM)

```{r modelo 1, message=FALSE}
reg1 <- lm(BC~TRM)
summary(reg1)
```

Como se dijo anteriormente, si existe una alta relacion entre la Balanza Comercial de Colombia y la tasa de cambio. 

## 3. Estimacion del modelo lineal multiple

En esta parte se realizara un ejercicio de regresion lineal multiple, donde la variable independiente seran las importaciones y las dependientes las exportaciones y la tasa representativa del mercado (TRM).

```{r modelo 2, message=FALSE}
reg2 <- lm(IMP~TRM+EXP)
summary(reg2)
```

- Hay significancia global en el modelo (***)

- Cada una de las variables independientes son significativas en contraste con la variable dependiente con un nivel de significancia del 0.05
 
## 4.Residuos

+ Los residuos o errores son la diferencia entre los valores observados y los valores que predice el modelo.

+ Los modelos de regresion lineal asumen tres supuestos importantes: la relacion es de tipo lineal, los residuos siguen una distribucion normal  y la varianza de dichos residuos es constante.

### Grafico de residuos

Mediante el grafico de residuos se evaluan tambien los supuestos del modelo y si el ajuste es adecuado, cuando se trabaja con un modelo de regresion lineal simple solo se necesita un grafico de dispersion con las dos variables.


### Grafico de los residuos de la regresion  1

```{r graficos de residuos reg1, message=FALSE}
library(ggplot2)
f = ggplot(reg1, aes(x=BC, y=TRM)) 
f + geom_point(position="jitter")
```


### Grafico de residuos de la regresion 2

Cuando se quiere ajustar un modelo de regresion multiple, es mas sencillo evaluar el ajuste del modelo mediante los graficos de residuos.

```{r graficos de residuos reg2, message=FALSE}
par(mfrow=c(2,2))
plot(reg2)
```


El grafico "Normal Q-Q" es una forma de identificar la normalidad del modelo de manera grafica, se observa que cuando los valores entre mas se acerquen a la linea de tendencia son normales.

El grafico "Residuals vs Fitted"  determina de manera grafica si la linealidad es valida, la homocedasticidad y tambien si hay valores atipicos.

El grafico "Scale-Location" este grafico muestra si los residuos se distribuyen por igual a lo largo de los rangos de predictores.

El grafico "Residuals vs Leverage" este argumento ayuda a encontrar casos influyentes si los hay. Sin embargo, no todos los valores atipicos influyen en el analisis de regresion lineal, aunque los datos tengan valores muy grandes, puede que no sean influyentes.

### Analisis de los residuos para la estimacion de los coeficientes

```{r residuos, message=FALSE}
residuos = reg2$residuals
residuosest<-rstudent(reg2)
```

##  4. Pruebas estadisticas de linealidad

```{r Pruebas estadisticas de linealidad, message=FALSE}
library(lmtest)
resettest(reg2)
```

 Con un nivel de significancia del 0.05 no rechazo Ho
 
 
## 5. Pruebas estadisticas de normalidad

- **H0:** Los datos siguen una distribucion especificada
- **H1:** Los datos no siguen una distribucion especificada

```{r Prueba estadisticas de normalidad, message=FALSE}
##Kolmogorov Smirnov
ks.test(residuosest,"pnorm")
```

Con un nivel de significancia del 0.05, no rechazo Ho

## 6. Pruebas estadisticas de homocedasticidad 

- **H0:** Las varianzas son iguales
- **H1:** Las varianzas no son iguales

Si es p valor da significativo, es decir mayor al nivel de significancia es homocedastico  entonces no rechazo Ho

Si el p valor no da significativo, es decir, menor al nivel de significancia  es  heterocedastico  entonces rechazo Ho

```{r Prueba estadisticas de homocedasticidad, message=FALSE}
##Breush Pagan
bptest(reg2)
```

Con un nivel de significancia del 0.05, no rechazo Ho

## 7. Multicolinealidad

```{r multicolinealidad, message=FALSE}
library(car)
vif(reg2)
```

- Un VIF mayor a 10 presenta multicolinealidad entre las variables

